---
output: github_document
always_allow_html: true
editor_options: 
  chunk_output_type: console
  
---

```{r, include = FALSE}
knitr::opts_chunk$set(
  collapse = TRUE, echo = F, message=FALSE, warning=FALSE, 
  comment = "#>"
)
```

Algunas referencias para tener en cuenta: 

[Revista Horizonte digital](https://issuu.com/horizonteadigital/docs/ha_130)


```{r message=FALSE, warning=FALSE, include=FALSE}
pacman::p_load(tidyverse) 
# dat <- read_csv(here::here("data/clean_data.csv"))
load(here::here("soy_dat.Rdata"))
```

## Dataset 

```{r}
glimpse(dat)
```

- Nro de observaciones por campaña / ecoregión / regional

```{r}
dat %>% 
  group_by(campana, zona, regional) %>% 
  tally() %>% 
  knitr::kable()
```

- Cantidad de datos faltantes por variable

```{r}
dat %>%
  summarise_all(funs(sum(!is.na(.)))) %>%
  pivot_longer(everything(), names_to = "variable", values_to = "datos") %>% 
  left_join(by="variable", 
            dat %>%
    summarise_all(funs(sum(is.na(.)))) %>%
  pivot_longer(everything(), names_to = "variable", values_to = "datos_faltantes") 
  ) %>% 
  knitr::kable()
```

## Superficie (tamaño de cuadrados) y rendimientos (intensidad de color) por GM 

```{r}
library(treemap)

dat_sum <- dat %>% 
  group_by(cultivo, GM, variedad) %>%
  summarise(var_lotes= n(), 
            var_sup = sum(superficie, na.rm = TRUE),
            rinde_medio = median(rinde, na.rm = TRUE))
# dat_sum
```


```{r}
treemap(dat_sum %>% filter(cultivo =="soja_1"),
        index=c("GM", "variedad"),
        vSize="var_sup",
        vColor="rinde_medio",
        type = "value",
        title="Soja de 1° - Uso de variedades por grupo de madurez",
        title.legend = "Rendimiento medio (qq/ha)"
)
```

```{r}
treemap(dat_sum %>% filter(cultivo =="soja_2"),
        index = c("GM", "variedad"),
        vSize = "var_sup",
        vColor = "rinde_medio",
        type = "value",
        title = "Soja de 2° - Uso de variedades por grupo de madurez",
        title.legend = "Rendimiento medio (qq/ha)"
)
```


## Fecha de siembra x GM

- Evolución de fecha de siembra por zona

```{r}
pacman::p_load(scales, ggridges)

dat %>% 
  filter(fecha_siembra > '2018-09-15', 
         fecha_siembra < '2018-12-31') %>%
  ggplot(aes(x = fecha_siembra, y = factor(zona))) +
  stat_density_ridges(aes(fill = GM), 
                      scale = .95, alpha =0.7, 
                      # quantile_lines = TRUE, quantiles = 2
  )+
  scale_x_date(date_labels = "%b", breaks = date_breaks("1 months"))+
  theme(axis.text.x = element_text(angle = 60, hjust = 1))+ 
  facet_wrap("campana")+
  labs(x= "Fecha de siembra", y = "Zona agroecológica")
```

## Fecha de siembra x rinde

- Rendimientos por fecha de siembra x zona

```{r echo=FALSE, message=FALSE, warning=FALSE, paged.print=FALSE}
dat %>% 
  filter(fecha_siembra > '2018-09-15', 
         fecha_siembra < '2018-12-31') %>%
  filter(!is.na(rinde)) %>% 
  filter(!(cultivo == 'soja_2' & zona ==1 & campana =="2018/19")) %>%
  ggplot(aes(x=fecha_siembra, y=rinde))+
  geom_point(aes(col=campana), alpha =0.5, pch = 21)+
  facet_grid(zona~ cultivo)+
  geom_smooth(aes(col=campana), se = F, 
              span = 1 
              )+
  scale_x_date(date_breaks = "1 month", date_labels =  "%b")+
  theme(axis.text.x = element_text(angle = 60, hjust = 1))+
  labs(x = "Fecha de siembra", y = "Rendimiento (qq/ha)")
```

- Tomar las 5 variedades mas sembradas de cada GM y ver distribucion de rendimientos (por zona, para no meter ruido del potencial de las mismas??

## Variedades

```{r}
dat %>% 
  group_by(variedad) %>%
  tally() %>% 
  arrange(desc(n)) #%>% 
  # knitr::kable()
```

```{r}
dat %>%  
  filter(variedad %in% var_name, 
         dano_tot == 0, 
         rinde > 5, 
         riego == "NO") %>% 
  count(campana, variedad) %>% 
  arrange(n) %>% 
  filter(n>4) %>%   
  mutate(id = paste0(campana, "-",variedad)) %>% 
  pull(id) %>% unique() -> var_secano
```

### Soja 1° 

```{r fig.height=10}
#http://stulp.gmw.rug.nl/ggplotworkshop/comparinggroupstatistics.html 
dat %>%  
  mutate(id = paste0(campana, "-",variedad)) %>% 
  filter(id %in% var_secano, 
         # GM %in% c("IV","V"),
         cultivo == 'soja_1') %>% 
  ggplot(aes(
    x=variedad,
    # x=reorder(factor(variedad), rinde, FUN=median),
             y=rinde))+
  facet_grid(GM ~ campana,  scales="free", switch="y")  +
  coord_flip()+
  stat_summary(fun="mean", geom="point", size=2)+
  stat_summary(fun.data = mean_cl_boot, geom = "errorbar", color="blue", width=0.2)
```

### Soja 2°

```{r fig.height=10}
dat %>%  
  mutate(id = paste0(campana, "-",variedad)) %>% 
  filter(id %in% var_secano, 
         cultivo == 'soja_2') %>%
  ggplot(aes(x=reorder(factor(variedad), rinde, FUN=median),
             y=rinde))+
  facet_grid(GM ~ campana,  scales="free", switch="y")  +
  coord_flip()+
  stat_summary(fun="mean", geom="point", size=2)+
  stat_summary(fun.data = mean_cl_boot, geom = "errorbar", color="blue", width=0.2)
```

- Analisis de evolucion de uso de biotecnologia por campaña



- Analisis de efecto napa y agua a la siembra por año y por zona

- Arbol de regresion para rendimiento: que variables explican cada rango de rendimiento??